【裁判字號】    92,台上,3133
【裁判日期】    920612
【裁判案由】    違反毒品危害防制條例
【裁判全文】
最高法院刑事判決                              九十二年度台上字第三一三三號
    上  訴  人  乙○○
                甲○○
右上訴人等因違反毒品危害防制條例案件，不服台灣高等法院高雄分院中華民國八十
九年十二月二十六日第二審判決（八十九年度上訴字第一一八七號，起訴案號：台灣
高雄地方法院檢察署八十九年度偵字第七四八號），提起上訴，本院判決如左：
    主  文
原判決關於乙○○部分撤銷，發回台灣高等法院高雄分院。
其他上訴駁回。
    理  由
一撤銷發回（乙○○）部分
本件原判決認定上訴人乙○○基於意圖營利之概括犯意，自民國八十八年三月間起至
同年八月底止，在高雄市楠梓區尚美保齡球館內或附近道路，連續以每錢新台幣（下
同）二千五百元之價格，非法販賣第二級毒品安非他命予甲○○共五次，得款計一萬
二千五百元（甲○○取得上開安非他命後，亦基於意圖營利之概括犯意，連續二次以
每半錢三千元之價格販賣予李岳）等情。因而撤銷第一審諭知乙○○無罪部分之判決
，改判論處乙○○連續販賣第二級毒品罪刑。固非無見。
惟查：乙○○雖曾供認：「我從八十八年三月開始賣給甲○○安非他命，每次新台幣
二千五百元半錢安非他命，交易詳細時間我已忘記，地點則都在楠梓區尚美保齡球館
內或附近道路，地點都由我指定，『最後一次是八十八年八月底』於楠梓尚美保齡球
館內，甲○○向我買半錢價值二千五百元安非他命」、「（甲○○曾提及朋友託買安
非他命之二次為）第一次於八十八年八月二日十九時左右，在尚美保齡球館買二千五
百元安非他命。第二次就是最後一次甲○○向我購買的那次，即八十八年八月底，地
點則是楠梓區尚美保齡球館內」，然甲○○則供稱：「我從八十八年三月開始向乙○
○購買安非他命，每隔半個月向乙○○購買安非他命一次，前後共五次，『最後一次
是於八十八年七月中旬』，在楠梓區尚美保齡球館內遊藝場交易，前四次交易時間我
已忘記，地點則是在尚美保齡球館內或附近道路，半錢二千五百元」。對最後一次購
買安非他命之時間究為「八十八年八月底」？抑「八十八年七月中旬」？二人所供並
不相符。原審對此於判決理由則以「至被告（上訴人）甲○○在警訊（詢）雖先稱：
最後一次係八十八年七月中旬向乙○○購買安非他命，與乙○○在警訊所稱最後一次
係同年八月底，似有不符。惟甲○○在警局之同日筆錄又稱：曾代李岳向乙○○購買
二次，一次是八月二日，一次是八月底，且李岳不知其係向乙○○購買等語，就其陳
述之前後意思以觀，應係將自行買入部分與代李岳部分分別陳述」云云，認「尚難據
此認定其陳述有何瑕疵可言」（原判決第五頁第九行至第十三行）。但依原判決之上
開論述觀之，其既謂「甲○○係將自行買入部分與代李岳購買部分分別陳述」，似認
甲○○向乙○○購買安非他命之次數共計為七次，而非事實所記載之五次。原審未進
一步究明實情，竟俱採二人上開不相適合之供述，為認定「甲○○自八十八年三月間
起，至同年八月底止，連續以每半錢二千五百元之價格非法販賣第二級毒品安非他命
予甲○○共五次，得款共一萬二千五百元」等情之依據，除嫌速斷，並有證據理由矛
盾之違誤。乙○○上訴意旨執此指摘，非無理由，此部分應認有發回更審之原因。
二上訴駁回（甲○○）部分
按刑事訴訟法第三百七十七條規定，上訴於第三審法院，非以判決違背法令為理由，
不得為之。是提起第三審上訴，應以原判決違背法令為理由，係屬法定要件。如果上
訴理由狀並未依據卷內訴訟資料，具體指摘原判決不適用何種法則或如何適用不當，
或所指摘原判決違法情事，顯與法律規定得為第三審上訴理由之違法情形，不相適合
時，均應認其上訴為違背法律上之程式，予以駁回。本件上訴人甲○○上訴意旨略稱
：甲○○於警詢時雖供承替李岳向乙○○購買安非他命二次，第一次係八十八年八月
二日十九時左右，在尚美保齡球館內向乙○○以二千五百元買半錢，再轉賣給在場等
候之李岳三千元，獲利五百元；第二次於八十八年八月底中午十二時左右，同樣在尚
美保齡球館內以二千五百元購買半錢重安非他命，再等李岳來拿，同樣賣給李岳三千
元，獲利五百元。李岳亦稱：其向甲○○買安非他命二次，一次是八十八年八月二日
十九時左右，一次是八十八年八月底中午十二時左右，在尚美保齡球館內，每次以三
千元買得等語。但甲○○於偵、審時已否認其於警詢時之供述為真正，辯稱：李岳係
因伊而被查獲，乃挾怨誣陷，故意說向伊購買安非他命云云，參酌李岳確係因甲○○
之故而為警查獲，及周、李二人就何人主動接洽購買安非他命一節，所供並不相符以
觀，甲○○所稱係李岳挾怨報復而誣陷，應屬可信。另甲○○所稱：第一次賣安非他
命給在場等候之李岳，第二次是買安非他命後，再等李岳來拿，與李岳所稱：「我拿
錢給甲○○，他一、二分鐘即拿安非他命給我，我認識乙○○，甲○○未跟我說過向
誰買安非他命」等語，就李岳向甲○○取得安非他命時，乙○○是否在場一節，二人
所述亦不一致，是李岳於警詢時之供述，自不得採為甲○○不利之證據，甲○○之自
白，與事實不符，不得採為不利之認定云云。
惟查：原判決綜合甲○○於警詢時之自白，李岳之證詞，並參酌全案其餘卷證資料，
本於事實審法院推理之作用，認定甲○○有連續販賣第二級毒品安非他命之犯行，已
詳細說明其採證認事之理由。對甲○○諉稱李岳係因其而被警查獲，所為不利證言係
挾怨報復誣陷云云，如何不足採信，亦已詳加說明。甲○○上訴意旨對原審之論斷，
究有何違背經驗法則或論理法則，並未依據卷內資料為具體之指摘，徒執陳詞，指李
岳所為不利證言係挾怨報復不足採信云云，係以自己之說詞，對原審採證認事職權之
適法行使，漫事指摘，而為單純之事實上爭辯，依首開說明，自非適法之第三審上訴
理由。況按：被告及證人之陳述有部分不符或相互間有所歧異時，法院仍得本其自由
心證予以斟酌，非謂一有矛盾或不符，即應認其全部均不可採信。本件甲○○與李岳
關於如何聯絡買賣安非他命等細節，二人所供雖未儘相符，但於買賣之時間、地點、
數量、價格等主體事實，所供則相一致，原審乃衡情酌理定其取捨，採信二人所供相
符部分。上訴意旨徒執二人所供細節部分稍有出入，即謂均不足採信，殊屬誤會。綜
上所述，甲○○上訴意旨所指，與法律規定得為第三審上訴理由之情形不相適合，其
上訴違背法律上之程式，應予駁回。
據上論結，應依刑事訴訟法第三百九十七條、第四百零一條、第三百九十五條前段，
分別判決如主文。
中      華      民      國    九十二    年      六      月     十二     日
                              最高法院刑事第十二庭
                                  審判長法官  張  淳  淙
                                        法官  謝  俊  雄
                                        法官  蘇  振  堂
                                        法官  張  春  福
                                        法官  呂  丹  玉
      右正本證明與原本無異
                                              書  記  官
中      華      民      國    九十二    年      六      月     二十     日
                                                                       ：


司法院資訊處製作；財團法人民間司法改革基金會備份。
